【裁判字號】    98,交聲,442
【裁判日期】    980527
【裁判案由】    交管條例聲異
【裁判全文】
臺灣板橋地方法院交通事件裁定         98年度交聲字第442號
原處分機關  交通部公路總局臺北區監理所板橋監理站
異  議  人  甲○○
上列受處分人因違反道路交通管理處罰條例案件，對於交通部公
路總局台北區監理所板橋監理站民國98年2 月23日所為之板監裁
字裁41-C00000000號裁決處分（原舉發通知單號碼：臺北縣政府
警察局海山分局北縣警交字C00000000 號），聲明異議，本院裁
定如下：
    主  文
異議駁回。
    理  由
一、原處分意旨略以：異議人即受處分人於民國98年1月2日17
    時10分駕駛車號BAY-073之重機車，行經臺北縣板橋市○○
    路與莊敬路有燈光號誌管制之路口，經臺北縣政府警察局海
    山分局警備隊員警以異議人有「不依標誌、標線、號誌指示
    」之違規事由攔停舉發，嗣異議人提出申訴，經交通部公路
    總局臺北區監理所（下稱原處分機關）函請舉發警局調查結
    果，認受處分人確有不依標誌、標線、號誌指示之違規事實
    ，乃依道路交通管理處罰條例第48條第1項第2款及違反道路
    交通管理事件統一裁罰基準表之規定，於98年2月23日以板
    監裁字裁41-C00000000號裁處受處分人罰鍰新臺幣（下同）
    600 元及記違規點數1 點。異議人於98年2 月23日收受裁決
    書後，旋於同日提出本件異議。
二、異議理由略以：異議人於上述時間行經臺北縣板橋市○○路
    ，停等紅燈後左轉進入莊敬路，遭員警以該處機車禁止左轉
    為由攔停舉發，然雙十路一段至二段之道路皆可機車待轉，
    卻突然於系爭路口禁止機車左轉，且依規定號誌以豎立於行
    車方向之右側為原則，但該號誌係豎立在內側車道分隔島上
    ，則行駛外側車道的機車必須看到豎立於內側車道分隔島上
    之告示牌，又僅為告示牌無禁止標誌，外側車道行車方向之
    右側則無禁制標誌，故該處標誌非設置適當，員警卻駐守於
    莊敬路上顯見早知會有機車習慣於此待左轉。為此聲明異議
    並請求撤銷原處分云云。
三、按道路交通管理處罰條例所稱之汽車，包括機器腳踏車；按
    汽車駕駛人轉彎時，不依標誌、標線、號誌之指示者，處新
    臺幣600以上1,800元以下罰鍰；駕駛汽車違反道路交通管理
    處罰條例第48條規定者，除應依該條所規定之罰鍰處罰外，
    並記違規點數1點，道路交通管理處罰條例3條第8款、第48
    條第1項第2款、第63條第1項第1款分別定有明文。
四、經查：
  (一)異議人於98年1 月2 日17時10分駕駛車號BAY-073 號重機車
    ，行經臺北縣板橋市○○路二段與莊敬路之路口，為臺北縣
    政府警察局海山分局員警以異議人有「不依標誌、標線、號
    誌指示」之事由而當場攔停舉發等情，有臺北縣政府警察局
    海山分局98年1 月2 日北縣警交字C00000000 號舉發違反道
    路交通管理事件通知單、交通部公路總局台北區監理所板橋
    監理站所為之98年2 月23日板監裁字裁41-C00000000號裁決
    書各1 份在卷可稽，異議人亦不爭執確有於前揭時、地騎乘
    機車左轉莊敬路之事實。復再依卷附之現場照片觀之，系爭
    板橋市○○路○段與莊敬路口處，已設有紅底白字之標誌，
    內容為「機車請至前方路口兩段式左轉」，可見機車不得於
    該處左轉，而須至前方路口以兩段式左轉，從而異議人逕於
    該處左轉，自已違反前述規定甚明。
  (二)異議人雖以前揭情詞置辯。惟查：
  1.按標誌以豎立於行車方向之右側為原則，特殊情況得豎立於
    行車方向之左側或以懸掛方式設置之；又禁制性質告示牌係
    用以告示車輛駕駛人及行人應嚴格遵守道路上遵行、禁止、
    限制之特殊規定，為紅底白字白邊，道路交通標誌標線號誌
    設置規則第16條第1 項、第13 7條第2 款分別定有明文。是
    故，標誌之設置固以豎立於行車方向右側為原則，但在特殊
    情況下仍得豎立於行車方向之左側，且系爭板橋市○○路與
    莊敬路路口處之上揭號誌，既係以紅底白字載明「機車請至
    前方路口兩段式左轉」，是即屬前述之禁制性質告示牌，機
    車駕駛人自需嚴格遵守該號誌內容，應至前方路口兩段式左
    轉，不得利用該路口左轉甚明；且異議人為考領有駕駛執照
    之人，對於上揭規定及該紅底白字告示牌之性質，自當清楚
    知悉。
  2.再者，經觀之異議人所提出之現場照片，於距離系爭雙十路
    二段與莊敬路口前約20公尺左右，縱係在雙十路二段之外側
    車道，即可輕易目睹左側位於該路口紅綠燈號誌旁之上揭紅
    底白字標誌，而異議人沿雙十路二段行駛，在遇莊敬路路口
    前，其僅需對紅綠燈稍加注意，即可一併輕易注意到前開機
    車需至前方路口兩段式左轉之禁制標誌外，更何況異議人於
    該路口前，本負有應先行注意察看上開路口附近，與其行車
    方向同向處，所設置之相關標誌之注意義務。復又酌以系爭
    雙十路二段與莊敬路係為Ｔ字型之路口，而上揭禁制標誌之
    設置目的又在限制機車左轉莊敬路，是為配合駕駛人左轉前
    需先靠左行駛，該號誌牌面規劃設置於道路左側，顯合於現
    場狀況；換言之，異議人縱原係行駛於外側車道，惟若欲於
    上開路口左轉，則仍必須駛入內側車道並通過前開懸掛式指
    示標誌後始得左轉，其於左轉前應可清楚見及架設於路口前
    之禁制標誌，且該標誌明顯清楚，又設置位置靠近該路口之
    紅綠燈號誌旁，故該標誌牌設置顯無任何不當之處。
  3.復按關於標誌、標線、號誌之設置、養護及號誌之運轉，係
    由主管機關依其管轄辦理之，而所稱主管機關，則指公路主
    管機關、市區道路主管機關及警察機關，此為道路交通標誌
    標線號誌設置規則第4 條第1 項、第5 條分別定有明文，故
    應由主管之政府機關考量當地之交通狀況、車輛通行之方便
    及安全性等一切情形之後，依其職權為綜合判斷，是其本有
    依法裁量之餘地，原則上洵非法院所得介入，更非異議人主
    觀上認為不合理即可任意違反現有之交通號誌、標誌，自不
    待言。公路主管機關或警察機關，對交通標誌、標線及號誌
    之設置，既係依法令賦予之權限，而有裁量自由，自無違法
    可言，充其量僅生妥當與否之問題，人民如認該交通標誌、
    標線及號誌設置不合理，固有循正當途徑，向主管機關申述
    反映，促其檢討改善，惟該等設置在未依法定程序變更前，
    所有用路人仍應有遵守之義務。倘所有汽、機車駕駛人見主
    管機關所設置之標線、標誌或號誌，全憑主觀之認知，認為
    設置不當即可恣意違反，則如何建立道路上所劃設標誌、標
    線或號誌之公信力，交通安全之秩序亦將無從建立。
  (三)從而異議人所持前揭辯解，顯屬卸責諉過之詞，並不足取，
    異議人上開違規事實，洵堪認定。
五、綜上所述，本件事證明確，異議人確有「不依標誌、標線、
    號誌指示」之違規行為明確，原處分機關引用道路交通管理
    處罰條例第48條第1 項第2 款、第63條第1 項第1 款之規定
    ，裁處異議人罰鍰600 元，並記違規點數1 點，核無違誤，
    異議人之異議為無理由，應予駁回。
據上論斷，應依道路交通案件處理辦法第19條，裁定如主文。
中    華    民    國    98    年    5     月    27    日
                  交通法庭   法  官  邱景芬
以上正本證明與原本無異。
如不服本裁定應於送達後5日內向本院提出抗告狀。
                             書記官  黃文儀
中    華    民    國    98    年    6     月    1     日


司法院資訊處製作；財團法人民間司法改革基金會備份。
